【裁判字號】    95,上易,960
【裁判日期】    950627
【裁判案由】    妨害公務
【裁判全文】
臺灣高等法院刑事判決                 95年度上易字第960號
上  訴  人
即  被  告  甲○○
                    （現因另案於基隆監獄執行中）
上列上訴人即被告因妨害公務案件，不服臺灣士林地方法院94年
度易字第477號，中華民國95年3月21日第一審判決（起訴案號：
臺灣士林地方法院檢察署94年度偵字第3537號），提起上訴，本
院判決如下：
    主  文
上訴駁回。
    事  實
一、甲○○於民國93年10月24日凌晨0 時50分許，因友人停放在
    臺北市○○區○○路60號「臺北市公有收費停車場」內之機
    車後輪無故遭人上鎖無法移動，而至該停車場管理室詢問，
    並要求將該部機車暫時停放於上開停車場內之殘障車位，適
    任職臺北市停車管理處之管理員乙○○在管理室內執行停車
    費收取及停車秩序之管理之勤務，因乙○○對甲○○等表示
    無法通融，若執意將機車停放該處將被開單舉發云云，甲○
    ○與乙○○隨即發生口角爭執，甲○○明知乙○○當時係依
    法執行職務之公務員，竟基於妨害公務之犯意，衝入管理室
    內，徒手朝乙○○之身體猛揮擊1拳（未成傷），對於公務
    員依法執行職務時施以強暴，隨即與友人共同騎乘其所有之
    HG X-411號機車離去。
二、案經乙○○訴由台北市政府警察局士林分局報請臺灣士林地
    方法院檢察署檢察官偵查起訴。
    理  由
一、證據能力部分：
(一)「按被告以外之人於審判外之言詞或書面陳述，除法律有規
    定者外，不得作為證據，刑事訴訟法第一百五十九條第一項
    定有明文。而所謂法律有規定者，包括同法第一百五十九條
    之五所規定『被告以外之人於審判外之陳述，雖不符前四條
    之規定，而經當事人於審判程序同意作為證據，法院審酌該
    言詞陳述或書面陳述作成時之情況，認為適當者，亦得為證
    據。當事人、代理人或辯護人於法院調查證據時，知有第一
    百五十九條第一項不得為證據之情形，而未於言詞辯論終結
    前聲明異議者，視為有前項之同意。』以傳聞證據具有證據
    能力之例外情形。」（最高法院94年度台上字第6904號判決
    意旨參照）
(二)查證人高水湖於警詢中之證述，屬被告以外之人於審判外之
    陳述，固不得採為證據，但被告於原審95年3月7日審判期日
    對檢察官援用上開證據方法，已明示同意採為證據（見原審
    95年3月7日審判筆錄）；且查證人高水湖於原審審理時曾到
    庭作證（見原審卷第120頁起），而本院審酌其陳述作成時
    之情況，核無違法取證及證明力明顯過低之瑕疵，亦認為以
    之作為證據為適當，故依諸上開規定及說明，逕依同法第15
    9條之5第1項之規定作為證據，合先敘明。
二、訊據上訴人即被告甲○○固坦承於上開時地因停放機車事宜
    與臺北市政府停車管理處之管理員乙○○發生口角，惟矢口
    否認有何妨害公務之犯行，辯稱：其是協助友人向告訴人詢
    問機車遭上鎖之事宜，同時並央求是否可以通融暫時將機車
    放置在殘障停車位格內，孰料告訴人竟對其口出穢言，其深
    感不悅，因而與告訴人爆發口角衝突，但其絕無動手毆打告
    訴人之身體，證人高水湖所為之證詞內容與告訴人之指述並
    未完全一致，足見其係遭告訴人設詞構陷云云。
三、惟查：
(一)前揭事實，業據證人即告訴人乙○○於原審審理時經轉換為
    證人身份後證稱：案發當時伊受雇於台北市停車管理處擔任
    管理員，負責收取停車費及停車秩序管理，當日正好輪值晚
    班，被告至停車場管理室外表示要將機車停放在身心障礙停
    車位，伊表示停放該處將會被開單，被告表情好像不滿，對
    伊講話大小聲，突然衝進管理室內以拳頭毆打伊身體上半身
    部位，當時高水湖站在伊身後，有出聲制止等語明確（見原
    審95年3月7日審判筆錄）。證人高水湖亦於警詢證述：當天
    伊在管理室廁所內，聽見管理室有吵雜聲音，便外出查看，
    看見被告與乙○○發生口角爭執，伊到外面勸阻被告，開門
    要進去管理室內，被告即隨後衝入辦公室內毆打乙○○臉部
    一拳等語（見偵查卷第41至46頁警詢筆錄）；又於原審到庭
    證述：案發當天與告訴人一同值夜班，在廁所內有聽見友人
    在爭吵，開門出來時看見乙○○站在管理室收費台，被告站
    在管理室外面，伊開門向被告解釋，被告就跟伊進來管理室
    ，被告因為生氣表示再說要打你，右手有碰到乙○○胸部1
    次，就是要打人的動作等情無訛（見原審前開審判筆錄），
    並當庭繪製現場圖為憑（見原審卷第133頁）。經查告訴人
    所為之指述及證詞與證人高水湖所為之證詞內容，互核一致
    ，足證被告確有於告訴人在管理室內執行公務之際，與告訴
    人言語衝突，並衝入管理室內揮拳毆打告訴人身體1拳之事
    實，應可認定。
(二)按行政機關就公法上具體事件所為之決定或其他公權力措施
    ，而對「可確定之多數相對人」或「物」為客體直接發生法
    律效果之單方行政行為，係屬國家基於公權力所為之行政處
    分，行政程序法第92條第2 項後段定有明文，核公有停車場
    係對可得確定之多數使用者，所發生之單方行政行為（僅單
    方面發生法律效果，與行政契約係雙方意思表示一致而生法
    律效果有別），是公有停車場與使用者間之營造物利用關係
    ，應屬國家公法行為之行政處分。又告訴人為臺北市停車管
    理處所雇用之管理員，有臺北市停車管理處之證件影本、台
    北市停車管理處94年2月18日北市停人字第09430959300號函
    暨檢附台北市停車管理處收費管理員勞動契約書影本各1份
    在卷可稽。告訴人於值班時間內依據停車場法及台北市公有
    收費停車場工作規則等相關法令，收取停車費並管理停車秩
    序，應係基於公務員之身分依法執行公法上行為甚明。
(三)被告雖另辯稱：告訴人乙○○與證人高水湖所言互相矛盾，
    證詞不足採信云云。惟按審理事實之法院於證人之陳述有部
    分前後不符或相互間有所歧異時，究竟何者為可採，仍應本
    其自由心證予以斟酌，非謂一有不符或矛盾，即應認其全部
    不可信。又證人對於犯罪之細節，所述固有渲染、誇大之處
    ，然其基本事實之陳述，仍與犯行之真實性無礙時，尚非不
    得予以採信；再證人供述之證據前後不符時，究竟何者為可
    採，事實審法院仍得依證據法則，本於自由心證予以斟酌，
    作合理之比較，定其取捨，若其取捨判斷無從認為確實有違
    日常客觀之經驗法則，自不得指為違背法令，有最高法院81
    年度臺上字第5303號判決及82年度臺非字第141 號判決可參
    。且證人就同一事實之陳述前後略有出入此乃各人之記憶不
    清，或細節未交待清楚，或其描述用語不同，省略片段情節
    ，或記錄之詳簡有異所致，倘其主要陳述一致，即尚難因其
    細節稍有分歧即將全部證言捨棄不採，亦有最高法院73年度
    臺上字第3998號判決可參。查本案發生時間為93年10月間，
    距離告訴人、證人於95年3月7日至原審審理期日作證時已逾
    1 年6月，告訴人及證人因時間之久遠，記憶較為模糊，以
    致於本院作證時，對於部分之犯罪細節、過程等內容證述歧
    異，亦為事理之常。況告訴人乙○○與證人高水湖對於被告
    如何於上開時地為妨害公務之基本事實之陳述，於警詢及原
    審審理中均已證述明確，核其前後證述均相符合。被告徒以
    告訴人乙○○、證人高水湖就其出手毆打之部位及次數陳述
    有不一之處，其證詞全部不得採信云云。揆諸前揭說明，顯
    有未洽，即本院仍得將告訴人、證人高水湖上開證詞作一合
    理之比較，定其取捨。故告訴人、證人高水湖對於被告如何
    為妨害公務犯行之主要陳述既然前後一致，法院即得就告訴
    人、證人之前揭被告如何為妨害公務犯行之陳述，採為本案
    判斷之基礎，當無疑義。
(四)綜上諸情參互以析，被告於乙○○依法執行職務時施以強暴
    之事實，至為明確，其上開所辯，顯屬事後卸責之詞，不足
    採信，本件事證明確，被告犯行洵堪認定，應予依法論科。
四、核被告甲○○施以強暴於依法執行職務之公務員，係犯刑法
    第135條第1項之妨害公務罪。
五、原審經詳細調查後，基於以上相同之認定，引用刑法135條
    第1項、第41條第1項前段，罰金罰鍰提高標準條例第1條前
    段為依據，並逐一審酌被告前有犯罪紀錄，素行不佳，因不
    服公務員對停車秩序管制之犯罪動機、犯罪所生國家公務員
    執行公務之危害、犯罪之手段尚屬輕微，惟犯罪後矢口否認
    犯行，迄未與告訴人成立和解之態度等一切情狀，量處拘役
    二十日，並諭知易科罰金之折算標準。本院經核原審所為認
    事用法均無違誤，量刑亦屬寬縱，被告猶執前詞提起上訴，
    否認犯罪，為無理由，應予駁回。
六、據上論斷，應依刑事訴訟法第三百六十八條，判決如主文。
本案經檢察官陳維練到庭執行職務。
中    華    民    國    95    年    6     月    27    日
                  刑事第九庭審判長法  官  官有明
                                  法  官  王復生
                                  法  官  周盈文
以上正本證明與原本無異。
不得上訴。
                                  書記官  余姿慧
中    華    民    國    95    年    6     月    27    日
附錄：本案論罪科刑法條全文
刑法第135條第1項
對於公務員依法執行職務時，施強暴脅迫者，處3 年以下有期徒
刑、拘役或三百元以下罰金。


司法院資訊處製作；財團法人民間司法改革基金會備份。
